【裁判字號】    98,訴,2297
【裁判日期】    980728
【裁判案由】    毒品危害防制條例
【裁判全文】
臺灣板橋地方法院刑事判決              98年度訴字第2297號
公  訴  人  臺灣板橋地方法院檢察署檢察官
被      告  甲○○
                    國民
                    （現在臺灣臺北監獄臺北分監執行中）
上列被告因違反毒品危害防制條例案件，經檢察官提起公訴（98
年度毒偵字第3530號），被告於準備程序中就被訴事實為有罪之
陳述，經本院合議庭裁定由受命法官獨任進行簡式審判程序，並
判決如下：
    主      文
甲○○施用第一級毒品，累犯，處有期徒刑拾月。
    事      實
一、甲○○前於民國88年間，因施用毒品案件，經依本院88年度
    毒聲字第809 號裁定送觀察、勒戒後，因有繼續施用毒品傾
    向，復依本院88年度毒聲字第1633號裁定令入戒治處所施以
    強制戒治。嗣經本院以88年度毒聲字第5268號裁定停止戒治
    ，所餘戒治期間並付保護管束，惟其於保護管束期間，因違
    反保護管束應遵守事項情節重大，再經本院以89年度毒聲字
    第302 號裁定撤銷停止戒治，並令入戒治處所施以強制戒治
    ，而於89年7 月2 日執行完畢釋放出所。又於92年間，因施
    用毒品案件，經本院以92年度訴字第1955號判處有期徒刑1
    年確定，入監服刑後，於94年5 月3 日縮刑期滿，翌日因徒
    刑執行完畢出監。又於95年間，因竊盜案件，經本院以95年
    度易字第566 號判處有期徒刑10月確定。另因施用毒品案件
    ，經本院以95年度訴字第1508號分別判處有期徒刑10月、6
    月確定；因贓物案件，經本院以95年度簡字第6279號判處有
    期徒刑4 月確定，上揭2 案嗣經本院以96年度聲減字第2067
    號裁定減刑並定其應執行刑為有期徒刑8 月又15日確定，並
    與前開經判處有期徒刑10月確定部分接續執行，於97年1 月
    29日縮刑期滿，翌日因縮短刑期執畢出監。詎仍不知悔改，
    復基於施用第一級毒品海洛因之犯意，於98年3 月19日晚間
    10時許（起訴書誤載為98年4 月7 日晚間10時許，業經公訴
    檢察官當庭更正），在臺北縣中和市○○街36巷5 號4 樓住
    處，以將第一級毒品海洛因摻在香煙內點燃後施食其煙霧之
    方式，施用海洛因。嗣於翌日某時，因另案經通緝為警查獲
    ，經其同意採尿送驗結果，呈嗎啡陽性反應，始悉上情。
二、案經臺北縣政府警察局永和分局報請臺灣板橋地方法院檢察
    署檢察官偵查起訴。
    理      由
一、本案被告甲○○所犯係死刑、無期徒刑、最輕本刑為3 年以
    上有期徒刑以外之罪，其於準備程序中就前揭被訴事實為有
    罪之陳述，經受命法官告知簡式審判程序之旨，並聽取其與
    公訴人之意見後，本院認無不得或不宜改依簡式審判程序進
    行之情事，依刑事訴訟法第273 條之1 第1 項、第284 條之
    1 規定，裁定本案由受命法官獨任進行簡式審判程序，合先
    敘明。
二、按施用第一、二級毒品為犯罪行為，毒品危害防制條例第10
    條定有處罰明文。故施用第一、二級毒品者，依前揭規定本
    應科以刑罰。惟基於刑事政策，對合於一定條件之施用者，
    則依同條例第20條、第23條之規定，施以觀察、勒戒及強制
    戒治之保安處分。又毒品危害防制條例於92年7 月9 日修正
    公布，自93年1 月9 日施行，其中第20條、第23條將施用毒
    品之刑事處遇程序，區分為「初犯」及「五年內再犯」、「
    五年後再犯」。依其立法理由之說明：「初犯」，經觀察、
    勒戒或強制戒治後，應為不起訴處分或不付審理之裁定；經
    觀察、勒戒或強制戒治執行完畢釋放後，「五年內再犯」者
    ，因其再犯率甚高，原實施之觀察、勒戒及強制戒治既已無
    法收其實效，爰依法追訴或裁定交付審理。至於經觀察、勒
    戒或強制戒治執行完畢釋放後，「五年後再犯」者，前所實
    施之觀察、勒戒或強制戒治已足以遮斷其施用毒品之毒癮，
    為期自新及協助其斷除毒癮，仍適用「初犯」規定，先經觀
    察、勒戒或強制戒治之程序。從而依修正後之規定，僅限於
    「初犯」及「五年後再犯」二種情形，始應先經觀察、勒戒
    或強制戒治程序。倘被告於5 年內已再犯，經依法追訴處罰
    ，縱其第3 次（或第3 次以上）再度施用毒品之時間，在初
    犯經觀察、勒戒或強制戒治執行完畢釋放5 年以後，已不合
    於「五年後再犯」之規定，且因已於「五年內再犯」，顯見
    其再犯率甚高，原實施觀察、勒戒或強制戒治，已無法收其
    實效，即應依該條例第10條處罰。至於第3 次（或第3 次以
    上）施用毒品之時間，是否宜有期間限制？以多久為適宜？
    則分屬刑事政策、專門醫學之範圍，非審判機關所能決定，
    有待循立法途徑解決（最高法院97年度第5 次刑事庭會議決
    議參照）。查被告前於88年間，因施用毒品案件，經依本院
    88年度毒聲字第809 號裁定送觀察、勒戒後，因有繼續施用
    毒品傾向，復依本院88年度毒聲字第1633號裁定令入戒治處
    所施以強制戒治。嗣經本院以88年度毒聲字第5268號裁定停
    止戒治，所餘戒治期間並付保護管束，惟其於保護管束期間
    ，因違反保護管束應遵守事項情節重大，復經本院以89年度
    毒聲字第302 號裁定撤銷停止戒治，並令入戒治處所施以強
    制戒治，於89年7 月2 日執行完畢釋放出所。又於92年間，
    因施用毒品案件，經本院以92年度訴字第1955號判處有期徒
    刑1 年確定，入監服刑後，於94年5 月3 日縮刑期滿，翌日
    因徒刑執行完畢出監。又於95年間，因施用毒品案件，經本
    院以95年度訴字第1508號分別判處有期徒刑10月、6 月確定
    ，經減刑並與他案贓物案件合併定其應執行刑，及與另案竊
    盜案件接續執行後，於97年1 月29日縮刑期滿，翌日因縮短
    刑期執畢出監等情，有臺灣高等法院被告前案紀錄表1 份附
    卷可考。是被告本案施用毒品犯行，距上開強制戒治執行完
    畢釋放雖已逾5 年，惟被告在上開強制戒治執行完畢釋放後
    5 年內，既已再犯施用毒品之罪，並經追訴處罰，揆諸前揭
    說明，其本次犯行即與毒品危害防制條例第20條第3 項所稱
    之「5 年後再犯」有別，是公訴人依法追訴，於法並無不合
    ，本院自應依法論科。
三、上揭犯罪事實，業據被告於本院審理時供認不諱，且其為警
    採集之尿液，經送請臺灣檢驗科技股份有限公司以EIA 酵素
    免疫分析法初步檢驗，及以GC/MS 氣相層析/ 質譜儀法確認
    檢驗結果，呈嗎啡陽性反應，有該公司98年4 月8 日濫用藥
    物檢驗報告、臺北縣政府警察局永和分局查獲違反毒品危害
    防制條例案件犯嫌代碼對照表各1 份在卷可稽。足徵被告任
    意性之自白與事實相符，應堪採信。本案事證已臻明確，被
    告犯行堪以認定，應依法論科。
四、按海洛因屬毒品危害防制條例第2 條第2 項第1 款所定之第
    一級毒品，不得非法持有、施用。是核被告所為，係犯毒品
    危害防制條例第10條第1 項之施用第一級毒品罪。被告持有
    第一級毒品海洛因進而施用，其持有海洛因之低度行為，應
    為施用之高度行為所吸收，不另論罪。又被告前於92年間，
    因施用毒品案件，經本院以92年度訴字第1955號判處有期徒
    刑1 年確定，入監服刑後，於94年5 月3 日縮刑期滿，翌日
    因徒刑執行完畢出監。又於95年間，因竊盜案件，經本院以
    95年度易字第566 號判處有期徒刑10月確定。另因施用毒品
    案件，經本院以95年度訴字第1508號分別判處有期徒刑10月
    、6 月確定；因贓物案件，經本院以95年度簡字第6279號判
    處有期徒刑4 月確定，上揭2 案嗣經本院以96年度聲減字第
    2067號裁定減刑並定其應執行刑為有期徒刑8 月又15日確定
    ，並與前開經判處有期徒刑10月確定部分接續執行，於97年
    1 月29日縮刑期滿，翌日因縮短刑期執畢出監等情，有臺灣
    高等法院被告前案紀錄表1 份附卷可稽。其於受有期徒刑之
    執行完畢，5 年以內故意再犯本案有期徒刑以上之罪，為累
    犯，應依刑法第47條第1 項之規定加重其刑。爰審酌被告施
    用毒品足以戕害身心健康，惡化社會治安。其經觀察、勒戒
    及強制戒治後，仍再度施用毒品，顯見其戒毒之意志不堅，
    自制力不佳，應有入監矯治之必要。惟念其施用毒品，戕害
    己身，且犯後已坦承犯行，態度良好等一切情狀，量處如主
    文所示之刑。
據上論斷，應依刑事訴訟法第273 條之1 第1 項、第299 條第1
項前段，毒品危害防制條例第10條第1 項，刑法第11條、第47條
第1 項，判決如主文。
本案經檢察官靳開聖到庭執行職務。
中    華    民    國    98    年    7     月    28    日
                  刑事第四庭    法  官   謝梨敏
以上正本證明與原本無異
如不服本判決應於送達後10日內向本院提出上訴狀
                                書記官   翁子婷
中    華    民    國    98    年    7     月    28     日
附錄本判決論罪之法條：
毒品危害防制條例第10條
施用第1級毒品者，處6月以上5年以下有期徒刑。
施用第2級毒品者，處3年以下有期徒刑。


司法院資訊處製作；財團法人民間司法改革基金會備份。
